臺灣臺南地方法院刑事裁定　94年度聲判字第21號
　　聲　請　人
　　即 告 訴人　　丙○○
　　代　理　人　郭玉山律師
　　被　　　告　甲○○
　　　　　　　　乙○○
右列聲請人因告訴被告妨害自由等案件，不服臺灣高等法院臺南
分院檢察署檢察長駁回再議之處分（九十四年上聲議字第三七七
　號），聲請交付審判，本院裁定如左：
  　主　　文
聲請駁回。
　　理　　由
一、聲請意旨如附件刑事聲請交付審判狀所載。
二、按告訴人不服上級法院檢察署檢察長或檢察總長認再議為無
    理由而駁回之處分者，得於接受處分書後十日內委任律師提
    出理由狀，向該管第一審法院聲請交付審判。法院認為交付
    審判之聲請不合法或無理由者，應駁回之。刑事訴訟法第二
    百五十八條之一、第二百五十八條之三第二項前段，分別定
    有明文。
三、本件告訴意旨略以：被告乙○○為址設臺南市○○路○段118
    號「臺南佛教居士林七佛講堂」（下稱七佛講堂）之前任主
    任委員，告訴人丙○○則為現任之主任委員。緣先前七佛講
    堂以被告乙○○名義聲請建照及使用執照，在臺南市○區○○段998之62號基地上，修建三層樓房寺廟建物一座，嗣告
    訴人當選主任委員後，即向被告乙○○提出民事訴訟請求移
    交前開基地上三層樓房建物一棟及使用執照、變更執照二件
    ，並經一、二審法院勝訴確定，前開建物並於民國93年5月3
    日解除被告乙○○占有，點交告訴人管業，詎被告乙○○竟
    於同年6月21日，意圖為自己不法之所有及利益，以法院點
    交僅及於建物，不及於圍牆及大門為由，竊取告訴人裝設於
    前開基地大門之鐵捲門遙控接收器後，另外換裝新的鐵捲門
    遙控接收器，並藉此取得大門之控制權，竊佔前開基地及建
    物，並拒絕讓告訴人進入前開建物，以此方式妨害告訴人進
    入前開建物使用之權利，被告乙○○取得前開大門之控制權
    後復將前開基地之管理權交給被告甲○○，告訴人因認被告
    乙○○涉有刑法第320條第1項、第2項之竊盜、竊佔罪嫌及
    同法第304條之強制罪嫌，被告甲○○涉有同法第304條強制
    罪嫌及第349條第1項之收受贓物罪嫌云云。而臺灣高等法院
    臺南分院檢察署檢察長則以刑法第304條第1項之強制罪，係
    以對被害人實施強暴脅迫為構成要件，如未對被害人實施強
    暴脅迫，即不構成該罪。本件訊據被告乙○○固坦承將系爭
    鐵捲門之遙控接收器換掉等情不諱，惟堅決否認有何犯行，
    辯稱：因民事庭法官點交的部分不及於大門及圍牆，而聲請
    人丙○○未經伊同意就將大門的鎖換掉並加裝保全系統，伊
    認為伊還有大門及圍牆之所有權，所以伊才會將大門的鎖換
    掉，伊沒有不讓聲請人進入等語。且聲請人丙○○先前代表
    臺南佛教居士林七佛講堂起訴請求移交財物之標的，係坐落
    臺南市○區○○段998之62地號土地上面積合計970平方公尺
    ，即門牌臺南市○○路90巷80弄71號鋼筋混凝土構造三層樓
    房，連同臺南市政府工務局（88）南工使字第0461號使用執
    照及（88）南工更使字第0240號變更使用執照各一件，經民
    事法院判決被告乙○○應將上開標的交還臺南佛教居士林七
    佛講堂確定，有本院92年度執字第3593 9號案卷民事強制執
    行聲請狀影本在卷可稽，因該確定判決效力是否及於系爭基
    地建物至大門間之土地所有權及大門，聲請人與被告互有爭
    執，復未經法院點交，被告乙○○堅認其既係上開基地建物
    至大門間土地之所有權名義人，其應仍有所有權及管理權。
    且上開建物大門及圍牆自始即由被告乙○○管理使用迄今，
    自難認乙○○有何竊佔之不法意圖或行為，此部分核屬民事
    糾紛，應循民事途徑解決。另查證人劉獻騰、張木振均一致
    證稱未見過被告乙○○不讓信徒進入七佛講堂，且質之聲請
    人亦自承：現在是訴訟中，若請被告乙○○將大門打開他會
    開，伊覺得現在已經是大門所有權屬於誰的問題等語。又聲
    請人於本署檢察官訊問時，除主張被告關上大門外，亦未舉
    證被告有何施用強暴脅迫情事，則被告乙○○既未有何施用
    強暴脅迫而妨害聲請人行使權利之不法行為，核與刑法上強
    制罪之構成要件自有不符。並以被告乙○○既無何竊盜、竊
    佔之犯行，則系爭之基地及建物自不能認為係屬財產犯罪所
    得之物而得為贓物罪之客體，是被告甲○○自無贓物罪可言
    。又被告甲○○固延請保全人員維護系爭大門之安全，然既
    無對聲請人施用何強暴脅迫之手段，自不構成刑法上之強制
    罪。此外復查無其他積極證據足認被告等確有聲請人所指之
    犯行，因認被告等罪嫌尚有不足等理由，故認原檢察官為不
    起訴處分核無不當，而為駁回其再議之處分。
四、是本件首應審就者，乃上開本院92年度執字第35939號乙案
    之執行名義為何，其執行點交之範圍為何，有無包括系爭基
    地建物至大門間之土地及大門乙節。查依據上開執行卷影本
    內所附臺灣臺南地方法院89年重訴字第122號民事判決（按
    經台灣高等法院台南分院91年度重上字第68號駁回上訴確定
    ）主文係記載：被告（按即乙○○）應將坐落臺南市○區○○段998之62地號土地上如附圖所示斜線部分面積合計970平
    方公尺，即門牌臺南市○○路90巷80弄71號鋼筋混凝土構造
    三層樓房，連同臺南市政府工務局（88）南工使字第0461號
    使用執照及（88）南工更使字第0240號變更使用執照各一件
    ，交還原告（即神明會臺南佛教居士林），且依上開執行卷
    內所附九十三年五月三日執行筆錄記載：當場將系爭房屋解
    除債務人占有，點交債權人管業等語對照參戶觀之，足見該
    執行名義及點交之範圍，均僅限於上開三層樓房之本體，並
    未包括系爭基地建物至大門間之土地及大門，法理上甚為明
    確，並無疑義。是上開駁回再議及不起訴處分意旨，以被告
    乙○○系上開基地建物至大門間土地之所有權名義人，上開
    建物大門及圍牆自始即由被告乙○○管理使用迄今為由，認
    定其基於占有管理權，將該鐵捲門之遙控接收器換掉，並無
    何不法意圖，自無不合。又其依據上開證人劉獻騰、張木振
    之偵查中之證詞，並以聲請人於偵查中亦自承：現在是訴訟
    中，若請被告乙○○將大門打開他會開，伊覺得現在已經是
    大門所有權屬於誰的問題等語，復未舉證被告乙○○有何施
    用強暴脅迫情事等情，而認定被告乙○○未有何施用強暴脅
    迫而妨害聲請人行使權利之行為，核與刑法上強制罪之構成
    要件自有不符，並以被告乙○○既無何竊盜、竊佔之犯行，
    則系爭之基地及建物自不能認為係屬財產犯罪所得之物而得
    為贓物罪之客體，因而認定被告甲○○自無贓物罪可言。復
    以被告甲○○固延請保全人員維護系爭大門之安全，既無對
    聲請人施用何強暴脅迫之手段，認定其自亦不構成刑法上之
    強制罪。又查無其他積極證據足證被告二人涉有公訴人所指
    犯行，因認渠二人被訴犯罪不能證明，而為不起訴及駁回再
    議之處分，其認事用法，經核偵查卷內之卷證（按新修正刑
    事訴訟法第二百五十八條之一規定告訴人得向法院聲請交付
    審判，係新增對於「檢察官不起訴或緩起訴裁量權」制衡之
    一種外部監督機制，法院僅就檢察官所為不起訴或緩起訴之
    處分是否正確加以審查，以防止檢察機關濫權，依此立法精
    神，故法院審查聲請交付審判案件時，自應以偵查中曾顯現
    之證據為限，否則將與同法第二百六十條再行起訴規定混淆
    不清，此一見解亦為台灣高等法院暨所屬法院法律座談會決
    議所同採），亦無違背經驗法則或論理法則之情事，自亦無
    不合。
五、聲請交付審判意旨，仍執陳詞，主張本院民事執行處點交之
    範圍，包括前開建物基地至大門間之土地及大門乙節，被告
    乙○○係於點交後經過四十八天以後，趁機將廟外面門鎖及
    遙控器更換，重新佔領，雇用保全人員，控制信徒進出，應
    成竊佔及強制罪；其於管理一段時間後，交由被告甲○○管
    理，繼續控制信徒進出，被告甲○○自亦構成贓物罪、強制
    罪云云。揆諸上開說明，其聲請自無理由，應予駁回。
六、依刑事訴訟法第二百五十八條之三第二項前段，裁定如主文
    。
中　　華　　民　　國　　94　　年　　11　　月　　29  　日
                  刑事第十庭  審判長法  官  吳勇輝
                                    法  官  蔡直青
                                    法  官  柯顯卿
以上正本證明與原本無異。
本件不得抗告。
                                    書記官  黃子起
中　　華　　民　　國　　94　　年　　11　　月　　29  　日
